臺灣高等法院臺中分院刑事判決　　　　100年度上訴字第432號
上　訴　人
即　被　告 林宦利
上列上訴人因違反藥事法等案件，不服臺灣臺中地方法院九十九
年度訴字第三六○五號中華民國九十九年十二月二十七日第一審
判決（起訴案號：臺灣臺中地方法院檢察署九十八年度偵字第二
八八七二號、九十九年度偵字第二○五一七號），提起上訴，本
院判決如下：
    主  文
上訴駁回。
    理  由
一、按不服地方法院之第一審判決而上訴者，須提出上訴書狀，
    並應敘述具體理由，此為上訴必備之程式；其所提出之書狀
    未敘述上訴理由，或僅曾以言詞陳述上訴理由者，均應於上
    訴期間屆滿後二十日內補提理由書於第一審法院；第一審法
    院經形式審查，認逾期未補提上訴理由者，應定期間命補正
    ，逾期未補正者，為上訴不合法律上之程式，應以裁定駁回
    ，如第一審法院未以裁定駁回，則由第二審法院以上訴不合
    法律上之程式，判決駁回；倘已提出上訴理由，但所提非屬
    具體理由者，第二審法院亦應以上訴不合法律上之程式，判
    決駁回；以上於刑事訴訟法第三百五十條、第三百六十一條
    、第三百六十二條、第三百六十七條定有明文。而所謂「具
    體理由」，必係依據卷內既有訴訟資料或提出新事證，指摘
    或表明第一審判決有何採證認事、用法或量刑等足以影響判
    決本旨之不當或違法，而構成應予撤銷之理由，始克當之；
    倘僅泛言原判決認定事實錯誤、違背法令、量刑失之過重或
    輕縱，而未依上揭意旨指出具體事由，或形式上雖已指出具
    體事由，然該事由縱使屬實，亦不足以認為原判決有何不當
    或違法者，皆難謂係具體理由（最高法院九十七年台上字第
    八九二號刑事判決意旨參照）。
二、經查本案上訴人即被告林宦利（以下簡稱為被告）不服原審
    判決提起上訴，經核其刑事聲明上訴狀，係表明對判決之全
    部提起上訴。因其刑事聲明上訴狀並未敘述具體理由，業經
    本案原審法院裁請其應於函到後二十日內補提上訴理由狀，
    並已於民國一○○年一月二十八日送達於被告，有上開通知
    補正函及原審法院送達證書在卷可稽。惟依據被告嗣後所提
    出之上訴理由狀，其並未對其所犯之轉讓第一級毒品罪（即
    原判決附表編號４、５）部分，敘述上訴之具體理由。此部
    分之上訴，顯不合法律上之程式，應由本院以判決駁回，並
    不經言詞辯論為之。
三、次查，本案被告就其所犯之轉讓禁藥罪（即原判決附表編號
    １、２、３）部分，依據其嗣後所提出之上訴理由狀，雖以
    ：伊就此部分犯罪，於偵、審中均有自白犯罪，毒品危害防
    制條例為藥事法之特別法，伊之此部分之犯行，應有毒品危
    害防制條例第十七條第二項之規定之適用等情詞，上訴指摘
    原判決關於轉讓禁藥罪（即原判決附表編號１、２、３）部
    分，未依據毒品危害防制條例第十七條第二項之規定減輕其
    刑，其法律適用不當。惟查：甲基安非他命雖係毒品危害防
    制條例第二項第二款所規定之第二級毒品，但其亦屬於藥事
    法所稱之「禁藥」（即藥事法第二十二條第一款所稱之「經
    中央衛生主管機關明令公告禁止製造、調劑、輸入、輸出、
    販賣或陳列之毒害藥品」）。而明知為禁藥而轉讓者，藥事
    法第八十三條亦定有處罰明文。故行為人明知為禁藥即甲基
    安非他命而轉讓予他人者，除成立毒品危害防制條例第八條
    第二項之轉讓第二級毒品罪外，亦構成藥事法第八十三條第
    一項之轉讓禁藥罪，此係屬同一犯罪行為而同時有二種法律
    可資處罰之法條（規）競合情形，應依「重法優於輕法」、
    「後法優於前法」等法理，擇一處斷。而毒品危害防制條例
    第八條第二項轉讓第二級毒品罪之法定本刑為六月以上五年
    以下有期徒刑，得併科新臺幣七十萬元以下罰金。藥事法第
    八十三條第一項轉讓禁藥罪之法定本刑則為七年以下有期徒
    刑，得併科新臺幣五百萬元以下罰金。且被告於本案所涉轉
    讓甲基安非他命之數量，亦無證據達於應依毒品危害防制條
    例第八條第六款及第九條之規定加重其刑至二分之一之情形
    。則藥事法第八十三條第一項之罪之法定本刑，顯較毒品危
    害防制條例第八條第二項之罪之法定本刑為重，依前述「重
    法優於輕法」之法理，就被告轉讓甲基安非他命部分之行為
    ，自應優先適用藥事法第八十三條第一項之規定處斷（最高
    法院九十七年度台非字第三九七號刑事判決參照）。再者，
    法律之適用有其一致性，除有特別規定外，不得割裂適用。
    被告轉讓甲基安非他命之犯行，既已優先適用藥事法第八十
    三條第一項之轉讓禁藥罪，已如前述；則被告就此部分犯行
    雖亦於偵查及審判中均自白犯罪，但因藥事法並無轉讓毒品
    者，於偵查及審判中自白應減輕其刑之特別規定，自無割裂
    適用毒品危害防制條例第十七條第二項減輕其刑之餘地（最
    高法院九十九年度台上字第一三六七號、九十九年度台上字
    第一五號刑事判決均足參照）。以上業經原判決敘明被告此
    部分所犯，何以並無毒品危害防制條例第十七條第二項之規
    定之適用之理由。其理由依法並無不當。本案被告案被告就
    此部分之上訴意旨並未依據卷內既有訴訟資料或提出新事證
    ，指摘或表明第一審判決有何採證認事、用法或量刑等足以
    影響判決本旨之不當或違法，仍以上開情詞指摘原判決對其
    科刑不當而提起上訴，依其所提出之上訴理由尚不足以認為
    原判決有何不當或違法，顯非屬具體理由，核之上揭說明，
    應認其上訴違背法律上之程式，應予以駁回，並亦不經言詞
    辯論為之。
四、爰依刑事訴訟法第三百六十七條前段、第三百七十二條判決
    如主文。
中    華    民    國   100    年    3     月    7     日
            刑事第三庭    審判長法  官  王  增  瑜
                                法  官  曾  佩  琦
                                法  官  廖  柏  基
以上正本證明與原本無異。
如不服本判決應於收受送達後十日內向本院提出上訴書狀，其未
敘述上訴之理由者，並得於提起上訴後十日內向本院補提理由書
（均須按他造當事人之人數附繕本）「切勿逕送上級法院」。
                                書記官  陳  妙  瑋
中    華    民    國   100    年    3     月    7     日